臺灣臺北地方法院刑事判決　　　　　　　92年度訴字第2054號
公　訴　人　臺灣臺北地方法院檢察署檢察官
被　　　告　甲○○
選任辯護人　賴邦元律師
上列被告因偽造文書案件，經檢察官提起公訴（92年度偵字第14
63號），本院判決如下：
    主  文
甲○○行使偽造公文書，足以生損害於公眾及他人，處有期徒刑
壹年陸月。
    事  實
一、甲○○於民國90年8月間，受莆田企業有限公司（下簡稱莆
    田公司）之委託，向臺北市政府申請變更臺北市○○○路○
    段317號為餐飲業營利事業登記，其並非有權製作如附件1公
    文書之人，竟於90年12月上旬某日，在台北市大安區○○○
    路○段308巷39弄19號1樓之住處，將他案職章、署押、檔案
    及保存年限部分，以剪貼之方式，貼上其製作之公文書內容
    ，而偽造如附件1之公文書，再於90年12月19日在上址傳真
    予不知情之乙○○，予以行使，足以生損害於臺北市政府工
    務局建築管理處及該簽呈名義上之製作人劉高政。嗣因乙○
    ○將前開偽造之公文書交予不知情莆田公司股東陳泰欣及會
    計師等人整理送件，而經臺北市政府工務局建築管理處發現
    該公文書係偽造予以舉發，始悉上情。
二、案經臺灣臺北地方法院檢察署簽分偵查後起訴。
    理  由
一、訊據被告甲○○固坦認如附件 1之公文書為其於90年12月上
    旬某日，在台北市大安區○○○路○段308巷39弄19號 1樓之
    政府業於90年11月19日核准可以申請變更為飲食業使用，我
    因為證人乙○○在催，所以我就製作這張給他，告訴他內簽
    准予所請，但我有交待他不能給別人云云。被告選任之辯護
    人辯護稱：被告因證人乙○○之催促，乃前往臺北市政府工
    務局建築管理處查詢案件進行狀況，承辦人員調卷後告知進
    行情況後，因不得影印，被告乃依據卷內90年11月19日便簽
    之主要內容製作如附件之公文書，再於90年12月19日傳真給
    證人乙○○。被告只是將便簽之結論自己製作再傳真給證人
    乙○○，因此被告製作之便簽僅具偽造之形式，實質上不足
    以生損害之虞，依最高法院49年台非字第18號判例、50年台
    上字第1268號判例意旨，被告不成立行使偽造公文書罪。
二、經查：
　　（一）被告雖辯稱伊所製作如附件1之公文書，係參照臺北
          市政府工務局建管處90年11月19日之便簽而製作。然
　　　　　查，該案之承辦人，並非證人劉高政，此有臺北市政
          府政風處人員，即證人徐旻鈺在偵查時之證言（見91
　　　　　年度偵字第8537號卷第16頁以下；92年度偵字第1463
          號卷第11頁以下）可證，及臺北市政府工務局建築管
          理處91年3月7日北市工建政字第09160087800號函（
          見91年度他字第1463號卷第頁以下）可參。既然該案
          之承辦人員並非劉高政；被告所製作之文書內容，亦
          與臺北市政府工務局建管處九十年十一月十九日之便
          簽內容不符（如附件2所示），此有該便簽附於臺北
          市政府工務局建築管理處64港第21號變更使用執照卷
          可證，其製作名義人及內容均不相同，已非形式偽造
          ，難謂對劉高政及臺北市政府工務局建管處無何損害
          。從而，被告辯稱伊僅有形式上之偽造，不足採信。
　　（二）被告雖聲請傳喚證人乙○○到庭，用以證明伊曾經向
          證人乙○○告以不可將該公文書再交付他人之事實。
          然而，被告在製作如附件之公文書完畢，將之傳真予
          證人乙○○後，其行使偽造公文書之行為業已既遂。
          被告既不否認有將該偽造之公文書傳真予證人乙○○
          之事實，則被告行使偽造公文書之事實，已足認定，
          證人到庭亦不因證稱被告有交待不得予以行使，即得
          阻卻被告犯行之成立，從而尚無傳喚該證人之必要，
          併此敘明。
    （三）綜上所述，被告犯行堪以認定，應予依法論科。
二、核被告所為，係犯刑法第二百十六條、第二百十一條行使偽造
　　公文書罪，其偽造公文書之低度行為，為行使偽造公文書之高
　　度行為所吸收，不另論罪。爰審酌被告曾有偽造文書之前科（
　　非累犯），素行不佳；犯罪後否認其犯罪，態度不佳；及被告
　　犯罪之動機、目的、所生危害等一切情狀，量處主文所示之刑
　　，以示懲儆。
據上論斷，應依刑事訴訟法第二百九十九條第一項前段、刑法第二
百十六條、第二百十一條，罰金罰鍰提高標準條例第一條前段，判
決如主文。
本案經檢察官林黛利到庭執行職務
中　　華　　民　　國　　94　　年　  2   　月    22      日
                  刑事第 6庭審判長法　官  曾正龍
                                  法  官  郭惠玲
                                  法  官  趙子榮
右正本證明與原本無異。
如不服本判決，應於判決送達後十日內，向本院提出上訴狀。
                                  書記官  林鈴芬
中　　華　　民　　國　　94　　年　　2 　　月　　23  　　日
